【裁判字號】    96,訴,3440
【裁判日期】    970320
【裁判案由】    毒品危害防制條例
【裁判全文】
臺灣板橋地方法院刑事判決              96年度訴字第3440號
公  訴  人  臺灣板橋地方法院檢察署檢察官
被      告  甲○○
上列被告因違反毒品危害防制條例案件，經檢察官提起公訴（96
年度毒偵字第5900號），嗣因被告於本院準備程序中就被訴事實
為有罪之陳述，本院告知被告簡式審判程序之旨，並聽取當事人
之意見後，由本院合議庭裁定改由受命法官獨任依簡式審判程序
進行，判決如下：
    主  文
甲○○施用第一級毒品，處有期徒刑陸月，如易科罰金，以新臺
幣壹仟元折算壹日。扣案之第一級毒品海洛因壹包（淨重零點零
捌公克）沒收銷毀之；上開毒品之外包裝塑膠袋壹個，沒收之。
    事  實
一、甲○○前於民國92年間，因施用第一級、第二級毒品案件，
    經臺灣臺北地方法院以92年度毒聲字第1674號裁定入臺灣臺
    北看守所附設勒戒處所執行觀察、勒戒後，認無繼續施用毒
    品之傾向，而於93年12月9 日執行完畢釋放出所，並由臺灣
    臺北地方法院檢察署檢察官以93年度毒偵緝字第235 號為不
    起訴處分確定。詎仍不知悔改，於觀察勒戒執行完畢釋放後
    5 年內，明知海洛因與甲基安非他命分別為毒品危害防制條
    例第2 條第2 項第1 款、第2 款規定之第一、二級毒品，依
    法不得施用、持有，竟基於施用海洛因及甲基安非他命之犯
    意，於96年8 月1 日15時許，在臺北縣中和市○○路26巷27
    號2 樓201 室其住處內（起訴書略載為分別於96年8 月1 日
    19時28分許為警採尿向前回溯26小時及96小時內之某時，在
    不詳地點），以將海洛因及甲基安非他命一同置入玻璃球內
    以火燒烤生煙後吸食之方式，同時施用海洛因及甲基安非他
    命。嗣於同日17時20分許，在上址為警查獲，並當場自甲○
    ○身上扣得海洛因1 包（毛重0.28公克、淨重0.08公克）。
二、案經臺北縣政府警察局新店分局報告臺灣板橋地方法院檢察
    署檢察官偵查起訴。
    理  由
壹、程序方面：
    查本件被告甲○○所犯並非死刑、無期徒刑、最輕本刑為三
    年以上有徒刑之罪或高等法院管轄第一審案件，而其於準備
    程序進行中，被告先就被訴事實為有罪之陳述，經法官告知
    簡式審判程序之旨，並聽取公訴人及被告之意見後，本院認
    適宜改依簡式審判程序進行，爰依刑事訴訟法第273 條之1
    第1 項、第284 條之1 規定，由本院合議庭以裁定由受命法
    官獨任進行簡式審判程序，合先敘明。
貳、實體方面：
一、上揭事實，業據被告甲○○於本院審理時坦承不諱，復有臺
    北縣政府警察局新店分局搜索扣押筆錄、扣押物品目錄表各
    乙份、查獲現場蒐證及扣案物品照片共5 幀存卷可稽，及海
    洛因1 包扣案可資佐證。又被告為警查獲時所採其尿液送驗
    結果，係呈安非他命類（含甲基安非他命）陽性反應及嗎啡
    陽性反應，此有台灣檢驗科技股份有限公司於96年8 月30日
    出具之濫用藥物尿液檢驗報告（報告編號：CH/2007/81215
    ）1 份在卷可稽。而扣案之海洛因1 包，毛重0.28公克、淨
    重0.08公克，經以煙毒檢驗包試劑初步檢驗結果，確係呈現
    嗎啡、海洛因反應，此有台北縣政府警察局新店分局查獲毒
    品危害防制條例案件毒品初步鑑驗報告單1 紙附卷可憑。據
    上，被告之自白核與事實相符，堪信為真實。又按施用毒品
    經觀察、勒戒或強制戒治執行完畢釋放後，5 年內再犯毒品
    危害防制條例第10條之罪，檢察官應依法訴追，同條例第23
    條第2 項定有明文，查本案被告前於92年間，因施用第一級
    、第二級毒品案件，經臺灣臺北地方法院以92年度毒聲字第
    1674號裁定入臺灣臺北看守所附設勒戒處所執行觀察、勒戒
    後，認無繼續施用毒品之傾向，而於93年12月9 日執行完畢
    釋放出所，並由臺灣臺北地方法院檢察署檢察官以93年度毒
    偵緝字第235 號為不起訴處分確定，此有臺灣高等法院被告
    前案紀錄表在卷可稽。綜上所述，足認被告前經觀察勒戒執
    行完畢釋放後，五年內再犯本件施用第一、二級毒品犯行，
    檢察官依法提起公訴，係合於追訴要件。本案事證明確，被
    告犯行堪以認定，應依法論科。
二、查海洛因及甲基安非他命，分屬於毒品危害防制條例第2 條
    第2 項第1 、2 款所規定之第一、二級毒品，核被告所為，
    係犯毒品危害防制條例第10條第1 項、第2 項之施用第一、
    二級毒品罪。被告施用前持有第一、二級毒品之低度行為，
    各為進而施用之高度行為所吸收，均不另論罪。又被告於上
    揭時、地，以將海洛因及甲基安非他命一同置入玻璃球內以
    火燒烤生煙之方式，同時施用海洛因及甲基安非他命，係一
    行為觸犯上開二罪名，為想像競合犯，應依刑法第55條規定
    ，從較重之施用第一級毒品罪處斷，雖起訴書認為被告所犯
    上開二罪，犯意各別，罪名有異，請予分論併罰，惟查，依
    據卷附前揭濫用藥物尿液檢驗報告所示，固然被告尿液係呈
    嗎啡及甲基安非他命陽性反應，惟此至多僅可證明被告確有
    施用海洛因及甲基安非他命之事實，並無足從據此認定被告
    究係分別或同時施用海洛因及甲基安非他命，而按非法施用
    毒品之方式，並無固定模式，不同吸毒族群及不同毒品種類
    ，可能有不同的施用方式，此為本院職務上所已知之事實，
    則被告既於本院審理時堅稱其係將上開兩種毒品混合施用，
    復查無積極證據證明被告係分別施用，則依罪證有疑利於被
    告之原則，自無從將被告所犯上開二罪分論併罰，附此敘明
    。爰審酌被告前因施用毒品案件，曾經觀察、勒戒執行完畢
    ，竟再為本件施用毒品犯行，顯見其不思悔改，自制力亦顯
    不佳，足以戕害其身心，滋生其他犯罪，惡化治安，嚴重損
    及公益；惟另考量被告於犯後已坦承犯行，而其施用毒品行
    為於本質上係屬自我戕害行為，反社會性之程度應屬較低等
    一切情狀，量處如主文所示之刑，併諭知易科罰金之折算標
    準，以資懲儆。又扣案之海洛因1 包（淨重0.08公克），既
    屬當場查獲之第一級毒品，爰依毒品危害防制條例第18條第
    1 項前段規定，宣告沒收銷燬之；至上開海洛因之外包裝塑
    膠袋1 只，係用於包裹上開毒品，防其裸露、潮濕，便於攜
    帶施用，係供被告施用毒品所用之物，且係被告所有，此據
    被告於本院審理時供明在卷，爰依刑法第38條第1 項第2 款
    規定，亦併予宣告沒收。
四、至臺灣臺北地方法院檢察署檢察官以96年度毒偵字第3779號
    移送本院併案審理意旨略以：被告明知甲基安非他命為毒品
    危害防制條例第2 條第2 項第2 款規定之第二級毒品，竟基
    於施用甲基安非他命之犯意，於96年11月24日17時許，為警
    採尿時向前回溯96小時內之某時，在不詳地點，施用甲基安
    非他命；又基於施用第一級毒品海洛因之犯意，於上揭為警
    採尿向前回溯26小時內，在不詳地點，施用第一級毒品海洛
    因，嗣於同日16時10分許，在臺北縣新店市○○路2 號3 樓
    其住處為警查獲，因認被告亦涉犯毒品危害防制條例第10條
    第1 項、第2 項之施用第一、二級毒品罪嫌，且此部分犯行
    與上開已起訴部分有實質上一罪之關係，為法律上之同一案
    件，請求併案審理等語。惟按刑法於94年2 月2 日公布修正
    ，並於95年7 月1 日施行，而刑法第56條修正理由之說明，
    謂「對繼續犯同一罪名之罪者，均適用連續犯之規定論處，
    不無鼓勵犯罪之嫌，亦使國家刑罰權之行使發生不合理之現
    象。」「基於連續犯原為數罪之本質及刑罰公平原則之考量
    ，爰刪除有關連續犯之規定」等語，即係將本應各自獨立評
    價之數罪，回歸本來就應賦予複數法律效果之原貌。因此，
    就刑法修正施行後多次施用毒品之犯行，採一罪一罰，始符
    合立法本旨。刑法修正施行後之多次施用犯行，除符合接續
    犯之要件外，則應一罪一罰，此有最高法院96年度第9 次刑
    庭會議決議可資參照。查本件移送併案意旨所述被告施用第
    一、二級毒品之時間係在96年11月24日17時許為警採尿時向
    前回溯26小時、96小時內之某時，此犯罪時間距離本案前揭
    論罪科刑之被告施用第一、二級毒品之時間即96年8 月1 日
    15時許，已達3 個多月之久，在時間上並無密接性可言，且
    上開2 次施用毒品之行為間各有其獨立性，依一般社會健全
    觀念，認不應評價為一罪方合於刑罰公平原則，此外，復查
    無積極證據證明被告有施用第一、二級毒品之成癮性，故尚
    難予以評價為包括之一行為，難認有何接續犯或集合犯之實
    質上一罪之關係，本院自無從併予審理，故上開併案宜退還
    予檢察官另為適法處理，併此敘明。
據上論斷，應依刑事訴訟法第273 條之1 第1 項、第299 條第1
項前段，毒品危害防制條例第10條第1 項、第2 項、第18條第1
項前段，刑法第11條、第55條、第41條第1 項前段、第38條第1
項第2 款，判決如主文。
本案經檢察官江祐丞到庭執行職務。
中    華    民    國    97    年    3     月    20    日
                  刑事第十一庭法  官   林淑婷
以上判決正本證明與原本無異。
如不服本判決，應於送達後十日內，向本院提出上訴狀（上訴書
狀應敘述具體理由）。
                              書記官   林金良
中    華    民    國    97    年    3     月    20    日
附錄本案論罪科刑法條全文：
毒品危害防制條例第十條
施用第一級毒品者，處六月以上五年以下有期徒刑。
施用第二級毒品者，處三年以下有期徒刑。


司法院資訊處製作；財團法人民間司法改革基金會備份。
